【裁判字號】    97,易,1534
【裁判日期】    970731
【裁判案由】    詐欺
【裁判全文】
臺灣臺中地方法院刑事判決              97年度易字第1534號
公  訴  人  臺灣臺中地方法院檢察署檢察官
被      告  卯○○
選任辯護人  劉建成律師
            常照倫律師
被      告  辰○○
選任辯護人  呂勝賢律師
被      告  辛○○
            丙○○
上列被告等因詐欺案件，經檢察官提起公訴（96年度偵字第1700
3號、97年度偵字第4391號），本院判決如下：
    主    文
卯○○共同犯詐欺取財罪，處有期徒刑壹年陸月，減為有期徒刑
玖月。
辰○○共同犯詐欺取財罪，處有期徒刑壹年貳月，減為有期徒刑
柒月。
辛○○幫助犯詐欺取財罪，處有期徒刑貳月，如易科罰金，以新
臺幣壹仟元折算壹日；減為有期徒刑壹月，如易科罰金，以新臺
幣壹仟元折算壹日。
丙○○幫助犯詐欺取財罪，處有期徒刑貳月，如易科罰金，以新
臺幣壹仟元折算壹日；減為有期徒刑壹月，如易科罰金，以新臺
幣壹仟元折算壹日。
    犯罪事實
一、卯○○、壬○○為男女朋友關係，而辰○○與壬○○係朋友
    關係，卯○○與壬○○二人係位於宜蘭縣羅東鎮○○路152
    號11樓「精湛開發建設股份有限公司（下稱精湛公司）」之
    實際負責人（登記負責人為寅○○），卯○○另係位於臺中
    市○區○○○路379號2樓「廣霈國際貿易有限公司（下稱廣
    霈公司）」之實際負責人（登記負責人亦為寅○○），丑○○（業經本院96年易字第6349號判處有期徒刑七月，減為有
    期徒刑三月又十五日在案）則係中部汽車股份有限公司（下
    稱中部汽車公司）文雅營業所業務主任。辰○○、卯○○、
    壬○○、丑○○與綽號「阿茂」之陳建茂五人共同基於詐欺
    之犯意聯絡，意圖為自己不法之所有，先由陳建茂與丑○○
    提議利用信用不佳之人頭向中部汽車公司購買新車當權利車
    轉售獲取差價利益，經徵得辰○○及卯○○之同意後，隨即
    自民國95年9月間起至95年11月間止，先由辰○○以卯○○
    、壬○○所經營之精湛公司及廣霈公司欲以公司員工名義購
    車以供公司業務使用為由，經由丑○○以中部汽車公司文雅
    營業所業務主任之身分向和潤企業股份有限公司（下稱和潤
    公司）接洽購買如附表所示之車輛後，再由辰○○、卯○○
    分別在臺中及宜蘭地區，以每人新臺幣（下同）5000元之代
    價，找來有幫助詐欺犯意之黃淑美、鄧振吉、陳孟秋（已歿
    ，業經本院96年度簡上字第1003號判決不受理在案）、蔡幸
    宜（業經本院97年度易字第609號判處有期徒刑三月，減為
    有期徒刑一月又十五日在案）、張春長、胡小玲、周季宏、
    張褚澈、子○○（俟到案另行審結）、蔣介宏、癸○○（俟
    到案後另行審結）、何永欽、庚○○（俟到案後另行審結）
    、林國雄、甲○○（俟到案後另行審結）、黃勝杰、戊○○
    （俟到案後另行審結）、詹宏偉、辛○○、謝惠如、己○○
    （業經通緝在案）、林清源、丙○○、莊美華、巳○○（俟
    到案後另行審結）、鄭簽、丁○○（俟到案後另行審結）、
    李文山等人充當如附表所示車輛之人頭車主及人頭保證人，
    再由丑○○透過辰○○，先後(1)於95年9月27日，在臺中市
    ○○路某泡沫紅茶店，向人頭車主及保證人黃淑美、鄧振吉
    、陳孟秋、蔡幸宜、張春長、胡小玲、周季宏、張褚澈等人
    辦理對保，(2)於95年10月7日，在宜蘭縣羅東鎮○○路152號
    11樓之精湛公司，向人頭車主及保證人子○○、蔣介宏、癸○○、何永欽、庚○○、林國雄、甲○○、黃勝杰辦理對保
    ，(3)於95年10月17日，在中部汽車公司文雅營業所，向人頭
    車主及保證人戊○○、詹宏偉辦理對保，(4)於95年10月24日
    ，在宜蘭縣羅東鎮○○路152號11樓之精湛公司，向人頭車
    者及保證人辛○○、謝惠如、寅○○、己○○、林清源、丙○○、莊美華、巳○○、鄭簽、丁○○、李文山等人辦理對
    保，丑○○分別在購車資料上虛偽填載人頭車主、保證人在
    如附表所示之公司任職之不實資料，並由人頭車主及保證人
    在動產擔保附條件買賣契約書、動產擔保附條件買賣設定登
    記申請書、貸款申請書等文件簽名後，即將前開資料交予不
    知情之和潤公司臺中營業處業務主任蕭志明，委託代為處理
    以動產擔保附條件買賣之方式購買如附表所示之TOYOTA廠牌
    車輛之事宜，致使和潤公司誤認如附表所示之人頭車主確有
    以動產擔保附條件買賣方式分期付款購車之真意，並經對保
    確認無訛，因而陷於錯誤，先後交付如附表所示之十四部車
    輛予丑○○，再由丑○○悉數交付予辰○○，辰○○即將如
    附表編號六、七、八、十至十四所示之八部車，以每部約25
    萬元之代價，轉售予午○○及其他不詳車行，扣除新車頭期
    款、第一、二期分期付款、保險費及人頭費用後，每台車平
    均尚可獲利4至6萬元不等之利潤，所得利益即由辰○○與卯
    ○○均分，人頭費用5000元則由辰○○、卯○○於不詳時間
    ，在宜蘭羅東運動公園及其他不詳處所，分別交付予如附表
    所示之人頭車主及保證人收受。嗣因辰○○僅代為繳納第一
    期分期款項，即未繼續付款，經和潤公司向如附表所示之人
    頭車主追索無著，無法受償，始知受騙。
二、案經宜蘭縣警察局移送臺灣臺中地方法院檢察署檢察官偵查
    起訴。
    理    由
一、認定犯罪事實所依憑之證據：
（一）訊據被告辰○○對於前揭時地，夥同被告卯○○、丑○○
      及綽號「阿茂」之陳建茂等人利用人頭假冒精湛公司、廣
      霈公司員工名義購車，以轉售圖利等情，業經於本院中坦
      認屬實，核與同案被告子○○（參照96年度偵字第17003
      號偵查卷第20頁、本院卷(一)第142頁）、同案被告癸○○
      （參照96年度偵字第17003號卷第20頁、本院卷(一)第142頁
      ）、同案被告庚○○（參照96年度偵字第17003號卷第19
      頁、本院卷(一)第161頁）、同案被告甲○○（參照本院卷
      (一)第141頁反面、第143頁）、被告丙○○（參照96年度偵
      字第17003號偵查卷第18、131頁、本院卷(一)第91頁反面、
      第142頁）、被告辛○○（參照96年偵字第17003號卷第19
      、13 0頁、本院卷(一)第91頁反面）、同案被告巳○○（參
      照96年度偵字第17003號卷第19頁、本院卷(一)第200頁）、
      同案被告丁○○（參照96年度偵字第17003號偵查卷第18
      頁、本院卷(一)第142頁）於偵查及本院中之供述內容及證
      人丑○○（參照96年偵字第17003號卷第21、132頁、本院
      卷(一)第240頁反面至第244頁）、證人乙○○（參照96年偵
      字第17003號卷第22頁）、證人午○○（參照本院卷(一)第2
      44至245頁）、證人王鎮威（參照本院卷(二)第24至25頁）
      分別於偵查及本院中之證述內容大致相符，並有以如附表
      所示之人頭車主向和潤公司申辦汽車貸款所簽立之動產擔
      保附條件買賣契約書及動產擔保交易附條件買賣設定登記
      申請書影本各十四份（參照96年度偵字第17003號偵查卷
      第49至83頁）、以如附表所示之人頭車主向中部汽車公司
      訂購車輛之汽車買賣契約書及應收帳款查詢報表影本各十
      三份（參照96年度偵字第17003號偵查卷第86至90、92至1
      13頁）、以人頭車主張春長名義向中部汽車公司文雅營業
      所業務主任丑○○購買新中古車之玉山商業銀行存款憑條
      影本一紙（參照臺灣臺中地方法院檢察署96年度偵字第17
      003號偵查卷第91頁）、廣霈公司登記資料一份（參照97
      年度偵字第4391號偵查卷第7至9頁）、精湛公司登記資料
      一份（參照97年度偵字第4391號偵查卷第10至12頁）、以
      如附表所示之人頭車主向和潤公司申辦汽車貸款之貸款申
      請書十四份（參照97年度偵字第4391號偵查卷第23至53頁
      ）、被告辰○○將附表編號六、七、八、十至十四所示之
      八部車輛轉售予午○○牟利之中古汽車（委賣）合約書十
      一份及汽車讓渡合約書一份（參照宜蘭縣警察局移送卷第
      181至192頁）等在卷可稽，被告辰○○自白供述，與現有
      事證相符，應堪置信。本件事證已臻明確，被告辰○○詐
      欺犯行，應堪認定。
（二）訊據被告辛○○、丙○○對於前揭時地，本身信用不佳，
      且無購車真意，僅係以5000元代價，擔任人頭車主等情，
      業均於本院中坦認屬實，核與共同被告甲○○於本院中之
      供述情節（參照本院卷(一)第141頁反面）大致相符，並有
      以渠等名義向和潤公司申辦汽車貸款之動產擔保附條件買
      賣契約書及動產擔保交易附條件買賣設定登記申請書影本
      各二份（參照96年度偵字第17003號偵查卷第71至73、78
      至80頁）、以渠等名義向中部汽車公司訂購車輛之汽車買
      賣契約書影本及應收帳款查詢報表影本各二份（參照96年
      度偵字第17003號偵查卷第104至105、110至111頁）、被
      告辰○○將登記渠等名義之車輛轉售牟利之中古汽車（委
      賣）合約書二份（參照宜蘭縣警察局移送卷第186、188頁
      ）等在卷可稽，被告辛○○、丙○○自白供述，與現有事
      證相符，應堪置信。本件事證已臻明確，被告辛○○、丙○○幫助詐欺犯行，亦堪認定。
（三）訊據被告卯○○對於擔任精湛公司、廣霈公司實際負責人
      ，及被告辰○○利用精湛公司作為對保地點等情，固不否
      認，惟矢口否認有何詐欺之犯行，辯稱：伊和同案被告壬○○是男女朋友，而被告辰○○和同案被告壬○○是同村
      朋友，所以被告辰○○在伊公司進出是很正常，被告辰○○會幫伊調度資金，伊確實未向中部汽車公司及和潤公司
      購買如附表所示之十四部汽車，是公司員工即同案被告戊○○事後告知，伊才知道被告辰○○用人頭購買車輛，被
      告辰○○在警詢供稱伊對其買車之事不了解，卻在法院中
      指稱係伊找人頭買車之原因，是因伊積欠被告辰○○債務
      ，被告辰○○才會想要咬死伊云云。經查：
  １、對於被告辰○○利用如附表所示、信用不佳之人頭車主，
      偽稱為精湛公司、廣霈公司之員工身分，向和潤公司以動
      產擔保附條件買賣之方式，購買十四部車輛，致使和潤公
      司誤信為真，陷於錯誤，而經由汽車經銷商中部汽車公司
      文雅營業所業務主任丑○○交付如附表所示之TOYOTA廠牌
      汽車十四部予被告辰○○，再轉售予午○○及其他不詳車
      行以資牟利等情，業如前述，因此，本案係利用信用不佳
      之人頭車主透過共犯丑○○所任職之中部汽車公司文雅營
      業所向和潤公司詐購如附表所示之十四部車輛，以轉售圖
      利之犯行，已堪認定，被告卯○○對於如附表所示之人頭
      車主或保證人實際上並非其所經營之精湛公司或廣霈公司
      之員工，及如附表所示之人頭車主並無購車之真意等情，
      亦不爭執；是以，本件主要爭執點，應係在於被告卯○○
      有無參與本件利用人頭車主詐購車輛轉售之詐欺犯行。
  ２、依據被告辰○○於本院審理時以證人身分具結證稱：「（
      附表所示）台中部分人頭編號一到四、九，是由一位王姓
      朋友找來的，該王姓友人是阿茂介紹認識的。其餘宜蘭部
      分的人頭，是透過庭上卯○○介紹的。」、「（附表）編
      號一到四部分，是在台中雙十路一家泡沫紅茶店（辦理對
      保）。編號九部分，是在中部汽車文雅所對保。其餘宜蘭
      部分，是在羅東的精湛公司對保的。」、「（賣車所得）
      人頭拿7萬元，宜蘭部分，交給甲○○去分配。台中部分
      ，交給王先生去分配。丑○○獲得的是購車業績獎金。剩
      餘的款項，扣除頭期款、保險、第一、二期款後，我與卯
      ○○平均分配，壬○○沒有分。」、「是拿現金（支付剩
      餘款項二分之一給卯○○），次數、確定金額、交付地點
      ，我忘記了，只記得前後一共拿了30幾萬元，包括台中及
      宜蘭部分。」、「（警詢中會供稱卯○○對買車的事不了
      解是）因為那時候我被宜蘭警察帶去，卯○○透過宜蘭地
      區的民意代表及警員跟我說沒有問題，做完筆錄就可以回
      去了，就因為卯○○、壬○○跟我說沒有事，所以我就想
      一個人扛下來就好了。」、「（會在偵查中供稱警詢所述
      均實在）當時我是以為檢察官問我的是找人頭購車及轉售
      的過程，所以我才回答實在。」、「我沒有（與卯○○有
      債權債務糾紛），是我的朋友跟卯○○有債務糾紛，卯○○欠我朋友錢。」、「（問：你朋友向卯○○借錢，是否
      透過你，將錢交給卯○○，卯○○再透過你交票給你朋友
      ？）是。」等語（參照本院卷(二)第20頁反面至第24頁），
      被告辰○○於本院中明確交代被告卯○○共同參與之情節
      。
  ３、佐以，證人丑○○於本院審理中證稱：「（附表）編號五
      到八，在宜蘭羅東精湛公司對保時，有購買名義人、保證
      人、壬○○、精湛公司的助理、我、辰○○。卯○○有在
      公司內，但是沒有在我們對保的地點，我們對保的地點是
      在公司的會議室裡面。」、「（人頭辛○○、丙○○的保
      證人是精湛公司登記負責人寅○○）因為和潤公司要求要
      提出房保，所以才會再找寅○○擔任保證人，我告訴辰○○，辰○○就傳真寅○○的資料到和潤公司擔任房保。」
      、「（報案時，會認為卯○○有參與詐騙）因為我在精湛
      公司做完第一批車對保之後，有在精湛公司泡茶，卯○○
      、壬○○、辰○○、陳建茂都有在場，當時卯○○提到要
      購買車輛，作為宜蘭、台北員工交通之用，我以為這批車
      就是卯○○要購買的，而且壬○○也有這樣提過，所以我
      就沒有懷疑。」、「卯○○有講到要在新的土地作開發，
      我才會（在人頭丁○○、巳○○之貸款申請書上）記下來
      （將在七期開新案），也是在泡茶時卯○○講到的，時間
      是在第二次到精湛公司對保後泡茶時。」（參照本院卷(二)
      第240頁反面至第241頁、第243頁正、反面），及其於偵
      查中供稱：「（問：貸款申請書上很多購車人，並不是精
      湛、廣霈的員工，為何你都毫無懷疑？）很多公司的招牌
      都有跟廣沛及精湛掛在一起，我有去這些公司看過。蕭志
      明（和潤公司對保人員）也有去看過，我之前誤解對保的
      意義，我只確認客戶親簽並告知他簽的文件是什麼。」、
      「（當時這些客戶在辦對保時）我有問他們是哪家公司的
      員工及收入，他們有告訴我。」（參照97年度偵字第7713
      號偵查卷影本第2頁），證人丑○○先後二次前往宜蘭縣
      羅東鎮，在被告卯○○之精湛公司內向如附表所示之人頭
      車主及保證人辦理對保手續時，被告卯○○與同案被告壬○○均有在公司內，事後並有與證人丑○○聊天，可見被
      告卯○○及同案被告壬○○均知悉被告辰○○要利用如附
      表所示之人頭車主及保證人向和潤公司貸款購車之事，被
      告卯○○及同案被告壬○○事後復均未向被告辰○○詳細
      追問，依此推斷，被告卯○○及同案被告壬○○顯然事先
      已知悉被告辰○○利用人頭購車之詐欺犯行。
  ４、復以，被告卯○○自承係精湛公司及廣霈公司之實際負責
      人，而登記負責人寅○○僅是公司員工，領薪水的，則被
      告卯○○就附表所示之人頭車主、人頭保證人，以其公司
      員工名義，一群人在其公司會議室辦理對保，其中被告辛○○、丙○○二位並因年紀過輕，尚須名下擁有房地之公
      司登記負責人寅○○再行出面擔任保證人，被告卯○○身
      為公司實際負責人，豈能諉為不知而未參與？況且，如附
      表編號五至八、十至十三所示之人頭車主之對保地點，均
      係在宜蘭縣羅東鎮之精湛公司會議室內辦理，並當場告知
      對保人丑○○渠等在公司內之職稱及收入狀況，若非被告
      卯○○與被告辰○○有所勾串，被告辰○○豈能一手遮天
      ，在被告卯○○之公司內膽大妄為而未遭察覺？是以，被
      告辰○○於案發之初在警詢時供稱被告卯○○未參與云云
      （參照宜蘭縣警察局移送卷第22、23頁），顯係迴護被告
      卯○○之詞，自無從據以採信，資為有利於被告卯○○之
      具體事證。
  ５、再者，依據證人乙○○於本院審理中具結證稱：伊從事土
      地介紹，因而認識被告卯○○，而同案被告甲○○是伊鄰
      居，當時在精湛公司擔任清潔工，同案被告甲○○夫妻告
      訴伊，剛開始不是要買車，而是要當人頭報稅，後來轉為
      人頭車主，因為同案被告甲○○夫妻是伊介紹去精湛公司
      做清潔工作的，伊才會替同案被告甲○○出面處理其與精
      湛公司間購車貸款的事等語（參照本院卷(二)第25頁反面至
      第27頁），其先前於偵查中亦具結證稱：本來不知道同案
      被告壬○○有用人頭買車，後來同案被告甲○○跟我說，
      他與其他幾個人被被告卯○○利用去買車等語（參照96年
      度偵字第17003號偵查卷第22頁）；以及同案被告甲○○
      於本院準備程序中亦供稱：同案被告子○○、癸○○、庚○○是余傳賜透過其女性朋友要伊找來當人頭的，被告丙○○是被告庚○○找來的人頭、被告卯○○和被告辰○○
      是把要分給人頭的錢交給余傳賜的女性朋友，不是給伊等
      語（參照本院卷(一)第141頁反面、第143頁），相互勾稽，
      佐以證人乙○○與被告卯○○於95年9月26日20時40分38
      秒至20時41分57秒之通聯譯文「乙○○：我跟你講我少年
      的有找一個信用可以要配合的，他的意思只要有錢就好。
      卯○○：好的我明天過去拿。」及95年9月28日13時9分53
      秒至13時11分55秒之通聯譯文：「卯○○：不是叫你將身
      分證收一收拿給我。俞賜傳：我知道他們已經在收了。卯
      ○○：身分證你要先拿給我，我在台中先用電腦查一下不
      然到時候一趟路下來。乙○○：我知道已經叫他們收了。
      」等語（參照宜蘭縣警察局警卷第148頁、149頁），顯見
      被告卯○○與證人俞賜傳間存在有相當程度之合作及信任
      關係，其透過證人乙○○及同案被告甲○○找來人頭擔任
      人頭車主及人頭保證人，即屬合理；再與同案被告子○○
      （參照本院卷(一)第142頁）、同案被告癸○○（參照本院
      卷(一)第142頁）、同案被告庚○○（參照本院卷(一)第161頁
      ）、被告丙○○（參照本院卷(一)第142頁）、被告辛○○
      （參照本院卷(一)第142頁）等人所述，關於渠等係由同案
      被告甲○○找來當人頭之情相互對照可知，被告辰○○所
      述，關於宜蘭地區之人頭係由被告卯○○透過同案被告甲○○尋得之情（參照本院卷(一)第141頁反面），應當具有
      相當程度之可信度。
  ６、況且，依據95年12月3日21時9分42秒被告卯○○與被告辰
      ○○間之通聯譯文：「卯○○：阿昌他們現在下來宜蘭找
      車主，一個一個去找由警察帶著來。辰○○：沒關係給他
      去找。卯○○：那是怎麼回事。辰○○：就是二部車子被
      過戶走了。卯○○：那二部車子你賣二十幾萬。辰○○：
      是的那二部出問題照相沒辦法照。卯○○：那怎麼辦找到
      寅○○財產會被查封，確定寅○○有做保證人。辰○○：
      我很確定寅○○，和潤公司沒有接案也沒有撥錢。卯○○
      ：沒有接案怎麼撥錢。辰○○：那二部沒有撥錢，就是先
      交車後撥款，結果證件送到和潤沒過打回來，要求要補人
      我沒辦法補，為了挽救那二部車我叫寅○○簽，送上去又
      被打回來。卯○○：他拿來寅○○二個權狀都有。辰○○
      ：那是後來再送的我跟你保證沒有，他們幾個上去。卯○○：和潤跟警察共五個人過來，等下會不會跟我公司都有
      事，他還問我們公司的資料你為什麼會有。辰○○：不會
      有事，資料你說我跟你拿的要辦你的那部CAMRA的車就好
      了。卯○○：你自己要小心剛剛有講二部車被你們過掉了
      。辰○○：我知道，我等下要關機阿蓮知道這支電話。」
      觀之，被告卯○○就以人頭購買的二部車，業經辰○○轉
      售二十幾萬元及名下有不動產之公司人頭負責人寅○○有
      供做購車之保證人使用等事實，均有所知悉，顯然其與被
      告辰○○間確有共同以人頭佯稱為旗下公司員工之手段，
      詐購車輛後再以出售權利車方式轉售牟利之犯意聯絡及行
      為分擔，其為詐欺罪之共同正犯，應屬無訛。
  ７、至於，同案被告壬○○部分，被告辰○○雖供稱同案被告
      壬○○並不知情亦未參與云云，惟依據證人丑○○於本院
      審理中具結證稱：「編號五到八（莊俊俊龍、癸○○、庚○○、甲○○），在宜蘭羅東精湛公司對保時，有購買名
      義人、保證人、壬○○、精湛公司的助理、我、辰○○（
      在場）。」、「編號十到十四（李智豪、辛○○、己○○
      、巳○○、丁○○），在宜蘭羅東精湛公司對保時，有購
      買名義人、保證人、甲○○、壬○○、精湛公司的助理（
      在場）。」、「（對保現場）精湛公司的助理端茶水進來
      ，壬○○都會進來看一看，跟人頭點頭打個招呼，有沒有
      說話我沒有印象。」、「（貸款申請書除了貸款人、連帶
      保證人簽名之外）其他資料是和潤公司填寫的，但是我要
      提供車主及連帶保證人的資料給他們填載，而且要核對身
      分證。」、「（貸款申請書之填寫）我們在對保時，會留
      下購車人的年籍資料及連絡電話，收入所得、任職公司，
      我們會將這些資料填載在連帶保證人雙證件影本的上面，
      再提供給和潤公司。」等語（參照本院卷(一)第240頁反面
      至第242頁），可見同案被告壬○○在證人丑○○前往精
      湛公司向人頭辦理對保手續時均有在場；又如附表編號十
      三、十四所示之購車名義人巳○○、丁○○部分之貸款申
      請書，其中關於日後分期車款繳付之「劃撥單寄送處」欄
      位，均勾選「其他」，並另註明劃撥單寄送處為「臺中市
      ○○○○街六號三樓」（參照97年度偵字第4391號偵查卷
      第48、49頁），該址既非購車名義人即同案被告蔡家秀、
      丁○○之戶籍地，亦非精湛公司之所在地，而係同案被告
      壬○○之戶籍地，此有本院調閱同案被告壬○○、蔡家秀
      、丁○○三人之個人基本資料查詢結果各一份在卷可稽（
      參照本院卷(一)第39、49、51頁），則貸款申請書雖僅由貸
      款人及連帶保證人簽名，惟其他資料則係依證件或貸款人
      等之告知而填載，徵諸個人戶籍地之私密性及和潤公司為
      確保日後分期車款能如期繳納之必要性，關於分期款劃撥
      單之寄送處欄位，必係依貸款人或保證人之告知而填載無
      疑，則該欄位既非貸款人之戶籍地，亦非人頭所偽稱任職
      之精湛公司所在地，竟是形式上毫無關聯之同案被告壬○○之戶籍地，衡以，共同被告辰○○於本院中亦以證人身
      分證稱：「壬○○應該是後面才知道，因為一開始我都是
      跟卯○○聯絡。」等語（本院卷(二)第23頁反面），由此可
      見，同案被告壬○○就如附表編號十三、十四所示之詐購
      車輛案，與被告辰○○、卯○○間確實有共同實行詐欺犯
      罪之犯意聯絡及行為分擔，應堪認定。
  ８、綜上所述，被告卯○○參與被告辰○○出面主導之詐購車
      輛轉售牟利案件，應堪認定。至於，被告卯○○辯稱與被
      告辰○○間有資金往來關係係基於借貸關係云云，業據被
      告辰○○否認在案，且與本案待證事實亦無證據關連性存
      在，自無從資為本案之證據使用，從而，被告卯○○所辯
      ，顯係事後卸責之詞，要難採信。本件事證已臻明確，被
      告卯○○詐欺犯行，洵堪認定。
二、論罪科刑部分：
（一）核被告卯○○、辰○○所為，均係犯刑法第三百三十九條
      第一項之詐欺取財罪。被告卯○○、辰○○與同案被告壬○○及共犯丑○○、綽號「阿茂」之陳建茂等五人就前開
      以人頭詐購車輛轉售圖利之犯行間，顯有共同實行詐欺犯
      罪之犯意聯絡及行為分擔，為共同正犯。被告卯○○、辰
      ○○就附表編號一至十四所示之犯行，其犯罪時間密接，
      利用同一行為手段，侵害同一法益，顯係出於一個犯罪決
      意，應以接續犯之包括一罪論處。
（二）核被告辛○○、丙○○所為，均係犯刑法第三十條第一項
      、第三百三十九條第一項之幫助詐欺罪。被告辛○○、丙○○幫助被告卯○○、辰○○、同案被告壬○○、共犯丑
      ○○、陳建茂等五人犯詐欺取財罪，均為幫助犯，應依刑
      法第三十條第二項之規定，分別減輕其刑。
（三）爰審酌被告辰○○、卯○○為謀求不法利益，竟利用被告
      辛○○、丙○○及其他如附表所示之信用不良之人，充當
      人頭買主或人頭保證人，勾結經銷商中部汽車公司文雅營
      業所之業務主任丑○○，以公司購車名義，向和潤公司詐
      購如附表所示之十四部車輛後，隨即以權利車之名義，轉
      售予午○○及其他不詳車行，以獲取差價利益，而被告辛○○、丙○○明知本身信用不良，且無資力購車，竟為貪
      圖5000元之人頭費用，仍應允充當人頭車主，致使和潤公
      司受有車款無法追償之財務損失，被告卯○○、辰○○、
      辛○○、丙○○之犯行，誠屬可議，惟因被告辰○○、辛○○、丙○○犯罪後，均坦承全部犯行，被告辰○○並將
      整個犯罪情節和盤托出，犯後態度良好，而被告卯○○則
      矢口否認犯行，犯後態度不佳，未見悔意等一切情狀，分
      別量處如主文所示之刑，並就被告辛○○、丙○○部分併
      予諭知易科罰金之折算標準，以示懲儆。
（四）末查：本案被告卯○○、辰○○、辛○○、丙○○之犯罪
      時間，均係在96年4月24日以前，依中華民國九十六年罪
      犯減刑條例第二條第一項第三款、第七條之規定，應分別
      減其宣告刑二分之一，並依該條例第九條之規定就被告辛○○、丙○○部分予以諭知易科罰金之折算標準。
三、沒收從刑部分：
（一）扣案之門號0000000000號、0000000000號、0000000000號
      行動電話三支，雖係被告辰○○所有，惟並非專供本件詐
      欺所用之物，自無從併予宣告沒收。
（二）又扣案之京俊企業股份有限公司零用金明細九張、林見明
      身分證一張、健保卡影本一張、存款簿一張、胡世芳身分
      證影本一張、周進發身分證一張、健保卡影本一張、寅○○身分證影本一張、健保卡影本一張、寅○○彰化銀行存
      款簿影本一張、出入表三張等物，與本案並無任何證據關
      連性，亦無從併予宣告沒收，附此敘明。
據上論斷，應依刑事訴訟法第二百九十九條第一項前段，刑法第
二十八條、第三百三十九條第一項、第三十條第一項、第二項、
第四十一條第一項前段，刑法施行法第一條之一第一項、第二項
前段，中華民國九十六年罪犯減刑條例第二條第一項第三款、第
七條、第九條，判決如主文。
中    華    民    國    97    年    7     月    31    日
                  刑事第五庭    審判長法  官  鍾堯航
                                      法  官  劉麗瑛
                                      法  官  巫淑芳
上正本證明與原本無異。
如不服本判決，應於收受送達後10日內向本院提出上訴書狀（應
敘述具體理由並附繕本）。
上訴書狀如未敘述理由，應於上訴期間屆滿後20日內補提理由書
於本院。
                                      書記官  王麗麗
中    華    民    國    97    年    7     月    31    日
附錄論罪科刑法條：
中華民國刑法第339條：
意圖為自己或第三人不法之所有，以詐術使人將本人或第三人之
物交付者，處五年以下有期徒刑、拘役或科或併科一千元以下罰
金。
以前項方法得財產上不法之利益或使第三人得之者，亦同。
前二項之未遂犯罰之。
附表：
┌──┬────┬────┬─────┬────┬────┬────┬─────┐
│編號│車牌號碼│人頭車主│人頭保證人│簽約、對│簽約、對│購入車價│備註      │
│    │        │        │          │保時間  │保地點  │        │          │
├──┼────┼────┼─────┼────┼────┼────┼─────┤
│ 1  │0391-PS │張春長（│胡小玲（偽│95.09.27│臺中市雙│66萬3564│該車已領牌│
│    │        │偽稱沛栩│稱沛栩國際│        │十路泡沫│元      │（故以業代│
│    │        │國際貿易│貿易公司外│        │紅茶店  │        │丑○○為出│
│    │        │有限公司│務）      │        │        │        │賣人）    │
│    │        │業務主任│          │        │        │        │          │
│    │        │）      │          │        │        │        │          │
├──┼────┼────┼─────┼────┼────┼────┼─────┤
│ 2  │8952-PU │黃淑美（│鄧振吉（偽│95.09.27│臺中市雙│78萬8000│          │
│    │        │偽稱廣霈│稱廣霈國際│        │十路泡沫│元      │          │
│    │        │國際貿易│貿易公司業│        │紅茶店  │        │          │
│    │        │公司業務│務）      │        │        │        │          │
│    │        │）      │          │        │        │        │          │
├──┼────┼────┼─────┼────┼────┼────┼─────┤
│ 3  │8873-PU │陳孟秋（│蔡幸宜    │95.09.27│臺中市雙│78萬8000│          │
│    │        │偽稱廣霈│          │        │十路泡沫│元      │          │
│    │        │國際貿易│          │        │紅茶店  │        │          │
│    │        │公司業務│          │        │        │        │          │
│    │        │）      │          │        │        │        │          │
├──┼────┼────┼─────┼────┼────┼────┼─────┤
│ 4  │8921-PU │周季宏（│張褚澈（偽│95.09.27│臺中市雙│68萬9000│          │
│    │        │偽稱金大│稱金大商行│        │十路泡沫│元      │          │
│    │        │商行〈菸│倉管）    │        │紅茶店  │        │          │
│    │        │酒〉倉管│          │        │        │        │          │
│    │        │）      │          │        │        │        │          │
├──┼────┼────┼─────┼────┼────┼────┼─────┤
│ 5  │6352-PS │子○○（│蔣介宏（自│95.10.06│精湛公司│78萬8000│          │
│    │        │偽稱孟禾│稱拖車司機│        │        │元      │          │
│    │        │土地開發│）        │        │        │        │          │
│    │        │建設公司│          │        │        │        │          │
│    │        │現場）  │          │        │        │        │          │
├──┼────┼────┼─────┼────┼────┼────┼─────┤
│ 6  │6361-PS │癸○○（│何永欽    │95.10.06│精湛公司│82萬8000│辰○○以25│
│    │        │偽稱信利│          │        │        │元      │萬元價格轉│
│    │        │畜牧場現│          │        │        │        │售予午○○│
│    │        │場）    │          │        │        │        │（讓渡書記│
│    │        │        │          │        │        │        │載28萬元）│
├──┼────┼────┼─────┼────┼────┼────┼─────┤
│ 7  │0052-SC │庚○○（│林國雄    │95.10.06│精湛公司│78萬8000│辰○○以25│
│    │        │偽稱孟禾│          │        │        │元      │萬元價格轉│
│    │        │土地開發│          │        │        │        │售予午○○│
│    │        │公司現場│          │        │        │        │（讓渡書記│
│    │        │）      │          │        │        │        │載28萬元）│
├──┼────┼────┼─────┼────┼────┼────┼─────┤
│ 8  │0175-SC │甲○○（│黃勝杰（偽│95.10.06│精湛公司│82萬8000│辰○○以25│
│    │        │偽稱信利│稱大彰行老│        │        │元      │萬元價格轉│
│    │        │畜牧場總│闆）      │        │        │        │售予午○○│
│    │        │務）    │          │        │        │        │（讓渡書記│
│    │        │        │          │        │        │        │載28萬元）│
├──┼────┼────┼─────┼────┼────┼────┼─────┤
│ 9  │7193-PS │戊○○（│詹宏偉（偽│95.10.17│中部汽車│80萬元  │          │
│    │        │偽稱廣霈│稱高峰股份│        │公司文雅│        │          │
│    │        │國際貿易│有限公司開│        │營業所  │        │          │
│    │        │公司會計│發部）    │        │        │        │          │
│    │        │）      │          │        │        │        │          │
├──┼────┼────┼─────┼────┼────┼────┼─────┤
│ 10 │8163-PW │丙○○（│莊美華（偽│95.10.24│精湛公司│82萬8000│辰○○於95│
│    │        │偽稱精湛│稱精湛開發│        │        │元      │年12月13日│
│    │        │開發公司│公司現場）│        │        │        │以25萬元價│
│    │        │技師）  │、寅○○（│        │        │        │格轉售予謝│
│    │        │        │精湛公司人│        │        │        │志宗（讓渡│
│    │        │        │頭負責人）│        │        │        │書記載27萬│
│    │        │        │          │        │        │        │元）      │
├──┼────┼────┼─────┼────┼────┼────┼─────┤
│ 11 │8130-PW │辛○○（│謝惠如（偽│95.10.24│精湛公司│82萬8000│辰○○於95│
│    │        │偽稱精湛│稱精湛開發│        │        │元      │年11月17日│
│    │        │開發公司│公司職員）│        │        │        │以25萬元價│
│    │        │技師）  │、寅○○（│        │        │        │格轉售予謝│
│    │        │        │精湛公司人│        │        │        │志宗（讓渡│
│    │        │        │頭負責人）│        │        │        │書記載26萬│
│    │        │        │          │        │        │        │5000元）  │
├──┼────┼────┼─────┼────┼────┼────┼─────┤
│ 12 │1080-SC │己○○（│林清源（偽│95.10.24│精湛公司│77萬9000│辰○○以25│
│    │        │偽稱精湛│稱高峰開發│        │        │元      │萬元價格轉│
│    │        │開發公司│公司主任）│        │        │        │售予午○○│
│    │        │現場技師│          │        │        │        │（讓渡書記│
│    │        │）      │          │        │        │        │載27萬5000│
│    │        │        │          │        │        │        │元）      │
├──┼────┼────┼─────┼────┼────┼────┼─────┤
│ 13 │9329-PS │巳○○（│鄭簽      │95.10.24│精湛公司│82萬8000│辰○○於95│
│    │        │偽稱精湛│          │        │        │元      │年11月22日│
│    │        │建設股份│          │        │        │        │以25萬元價│
│    │        │有限公司│          │        │        │        │格轉售予謝│
│    │        │銷售）  │          │        │        │        │志宗（讓渡│
│    │        │        │          │        │        │        │書記載27萬│
│    │        │        │          │        │        │        │5000元）  │
├──┼────┼────┼─────┼────┼────┼────┼─────┤
│ 14 │9330-PS │丁○○（│李文山（偽│95.10.24│精湛公司│78萬8000│辰○○以25│
│    │        │偽稱精湛│稱高峰股份│        │        │元      │萬元價格轉│
│    │        │建設股份│有限公司職│        │        │        │售予午○○│
│    │        │有限公司│員）      │        │        │        │（讓渡書記│
│    │        │工地主任│          │        │        │        │載27萬元）│
│    │        │）      │          │        │        │        │          │
└──┴────┴────┴─────┴────┴────┴────┴─────┘


司法院資訊處製作；財團法人民間司法改革基金會備份。
